【裁判字號】    98,聲,3439
【裁判日期】    981116
【裁判案由】    聲請解除限制出境
【裁判全文】
臺灣高等法院刑事裁定                  98年度聲字第3439號
聲  請  人
即  被  告  乙○○
            甲○○
共      同
選任辯護人 孫天麟律師
上列被告等因聲請解除限制出境案件，本院裁定如下：
    主  文
聲請駁回。
    理  由
一、本件聲請意旨略以：
（一）緣聲請人等於本案偵查中經檢察官羈押後准予各以新台幣
      （下同）十萬元交保，嗣於原審審理中，因原共同被告齊
      寶錚請求准許其出國，而原審法院不予同意，遂連同被告
      等一併限制出境，至今已超過十五年。惟聲請人等自交保
      後，歷次偵審開庭均準時到庭，且聲請人等僅屬基層公務
      員，配偶及子女均在國內同住，顯然不可能棄保逃亡出國
      ，此所以當初檢察官准許聲請人等交保時，並未同時予以
      限制出境（住居）；遑論在此長達十餘年之期間內，聲請
      人等均曾遇到出國洽公，或陪同家人出國觀光之需要，總
      因被限制出境而不能實現，思之實不勝唏噓，而限制出境
      如屬一種處罰，至今諒已足夠矣。
（二）次按「被告經法官訊問後，雖有第101條第1項或第101 條
      之1第1項各款所定情形之一而無羈押之必要者，得逕命具
      保、責付或限制住居。」、「羈押之被告，得不命具保而
      限制其住居，停止羈押。」，刑事訴訟第101條之2上段、
      第116條分別定有明文。準此，限制住居處分適用於二種
      情形，即於被告有羈押原因而無羈押必要時、或於經停止
      羈押時；而因限制出境性質上本屬限制住居處分之一種，
      自亦適用上揭規定。本件聲請人等在偵查中經准予具保停
      止羈押，檢察官並未同時予以限制出境，可見並無此必要
      ；迨原審法院時，並無新羈押原因產生，原審在聲請人等
      已經具保之情況下，亦並未針對有無限制出境必要；進行
      何等調查，竟率爾予以限制出境，其處分顯有未當。為此
      ，請審酌上述情狀，恩准解除聲請人等之限制出境，以維
      護人權等語，並提出戶籍謄本二件為證。
二、按限制被告之住居，其目的在輔助具保、責付之效力，以保
    全審判之進行及刑罰之執行。是以對具保、責付並限制住居
    之被告，有無繼續限制其住居之必要，當以此為考量。而限
    制出境，依其性質，應為限制住居處分之一，法院是否限制
    被告出境，其審酌之情形亦同（參見最高法院91年度臺抗字
    第467號裁定意旨）。復按限制被告出境，僅在限制被告應
    居住於我國領土範圍內，不得擅自出國，俾便於訴訟程序之
    進行，較之限制居住於某市某縣某鄉某村，其居住之範圍更
    為廣闊，是限制出境與限制住居名稱雖有不同，然限制出境
    亦屬限制住居之處分，係執行限制住居方法之一種。故限制
    出境之處分，性質上屬於限制住居之一種，目的在防止被告
    逃亡，確保被告能於審判時到庭，以利刑事訴訟程序之進行
    ，是考量解除限制出境與否，自應以訴訟之進行及證據之調
    查是否因此而受影響為判斷依據。
三、本院查：
（一）本件聲請人即被告乙○○、甲○○二人因涉犯修正前勘亂
      時期貪污治罪條例第4條第4款、第5條第3款、刑法第213
      條之罪，在民國（下同）82年2月27日經公訴人提起公訴
      ；原審在82年10月30日，認被告犯罪證據明確，以82年度
      訴字第694號判決，以被告乙○○「共同依據法令從事公
      務人員，對於職務上之行為收受賄賂，處有期徒刑4年6月
      ，褫奪公權6年，所得新台幣177萬5 千2百49元應予追繳
      沒收，如全部或一部不能沒收時，應以其財產抵償之；又
      共同依據法令從事公務人員，購辦公用物品，浮報價額，
      處有期徒刑6年，褫奪公權6年，減為有期徒刑4年，褫奪
      公權4年，所得新台幣73萬4千2百15元應予追繳沒收，如
      全部或一部不能沒收時，應以其財產抵償之；又為他人處
      理事務，意圖為第三人不法之利益，而為違背其任務之行
      為，致生損害於本人之財產，處有期徒刑6月；應執行有
      期徒刑7年3月，褫奪公權6年，所得新台幣250萬9千4百54
      予追繳沒收，如全部或一部不能沒收時，應以其財產抵償
      之。」；被告甲○○亦為原審判處：「共同依據法令從事
      公務人員，對於職務上之行為收受賄賂，處有期徒刑8年
      ，褫奪公權7年，所得新台幣52萬6千元應予追繳沒收，如
      全部或一部不能沒收時，應以其財產抵償之。」。被告二
      人聲明上訴後，迭經本院前審先後四次為有罪之判決，最
      後於95年7月18日本院94年度重上更(三)字第219號一次，
      仍判處被告乙○○：「依據法令從事公務之人員，共同連
      續對於主管之事務，直接圖利，處有期徒刑1年10月，褫
      奪公權1年，所得財物新台幣112萬3仟180元應與附表一共
      犯欄內所列之共犯連帶追繳沒收，如全部或一部無法追繳
      時，以其財產抵償之；又依據法令從事公務之人員，共同
      利用職務上之機會，詐取財物，處有期徒刑2年6月，褫奪
      公權2年，減為有期徒刑1年8月，褫奪公權1年4月，所得
      財物新台幣捌萬伍仟伍佰元應與附表一共犯欄內所列之共
      犯連帶追繳沒收，如全部或一部無法追繳時，以其財產抵
      償之。應執行有期徒刑3年2月，褫奪公權1年4月，所得財
      物新台幣128萬8仟680元應與附表一共犯欄內所列之共犯
      連帶追繳沒收，如全部或一部無法追繳時，以其財產抵償
      之。」；判處被告甲○○：「依據法令從事公務之人員，
      共同連續對於主管之事務，直接圖利，處有期徒刑1年6月
      ，褫奪公權1年，所得財物新台幣62萬2仟907元應與附表
      一共犯欄內所列之共犯連帶追繳沒收，如全部或一部無法
      追繳時，以其財產抵償之。」；被告二人向最高法院提起
      上訴後，經最高法院在97年12月26日以97年度台上字第
      6830號撤銷本院前審判決，發回本院更審；以上各情有各
      該起訴書、判決書附卷可稽。
（二）按被告二人不服第一審法院判決提起上訴，迭經本院四次
      判決有罪，足見渠等罪嫌甚為重大。本件被告二人所涉犯
      罪，經認其犯罪嫌疑重大，且有逃亡之羈押原因，然檢察
      官對被告諭命具保，固已對被告二人採取強制處分，惟本
      院前審（即87年度上更(一)字第530號）在被告齊寶錚請求
      准許其出國而不予同意時，發現被告等（目前尚限制出境
      之被告為劉德黎、陳國傑、蔣國樑、乙○○、林純瑛、李
      茵蕙、劉嘉誠、甲○○八人）有可能逃亡，出境不歸，為
      確保被告等能於審判時到庭，以利刑事訴訟程序之進行，
      因之考量訴訟之進行及證據之調查是否會因被告等出境而
      受影響，因之於82年3月13日管制渠等出境，限制前開被
      告等出境，尚非無稽。
（三）本件全案尚未審結，且被告等之罪嫌亦甚重大，所涉嫌之
      犯罪，復係社會矚目、影響社會重大深遠之貪污罪，限制
      其等出境所欲保護之法益，顯高於其等前開聲請意旨所指
      之個人法益，因而本院認以駁回被告解除限制出境聲請為
      適當。
四、綜前所述，經核被告二人之聲請難認為有理由，應予駁回。
據上論結，應依刑事訴訟法第220條裁定如主文。
中    華    民    國    98    年    11    月    16    日
                  刑事第十六庭審判長法  官  溫耀源
                                    法  官  王敏慧
                                    法  官  許增男
以上正本證明與原本無異。
如不服本裁定，應於收受送達後五日內向本院提出抗告狀。
                                    書記官  廖麗蓮
中    華    民    國    98    年    11    月    17    日


司法院資訊處製作；財團法人民間司法改革基金會備份。
